臺灣彰化地方法院刑事判決              100年度訴字第741號
公  訴  人  臺灣彰化地方法院檢察署檢察官
被      告  施垂鎮
上列被告因違反毒品危害防制條例案件，經檢察官提起公訴（10
0 年度毒偵字第613 號），被告在準備程序中就被訴事實為有罪
之陳述，有刑事訴訟法第273 條之1 第1 項之情形，經合議庭裁
定由受命法官進行簡式審判程序，本院判決如下：
    主  文
施垂鎮施用第二級毒品，累犯，處有期徒刑伍月。又施用第一級
毒品，累犯，處有期徒刑玖月；扣案之海洛因肆包（毛重壹點捌
公克）均沒收銷燬之；已使用之注射針筒壹支、未使用之注射針
筒陸支及夾鍊袋貳包均沒收。應執行有期徒刑壹年參月；扣案之
海洛因肆包（毛重壹點捌公克）均沒收銷燬之；扣案之已使用之
注射針筒壹支、未使用之注射針筒陸支及夾鍊袋貳包均沒收。
    事  實
一、施垂鎮前於民國91年間，因施用毒品案件，經本院以91年度
    毒聲字第1614號裁定送強制戒治，於92年7 月23日執行完畢
    釋放。又於前開強制戒治執行完畢釋放後5 年內之93年間，
    因施用毒品案件，經本院以93年度訴字第1245號判處有期徒
    刑1 年2 月確定，其不服判決提起上訴，經臺灣高等法院臺
    中分院以94年度上訴字第588 號駁回上訴（下稱第1 案）；
    又因施用毒品案件，經本院以94年度易字第42號判處有期徒
    刑5 月確定，不服判決提起上訴，經臺灣高等法院臺中分院
    以94年度上易字第424 號上訴駁回（下稱第2 案），上開第
    1 、2 案件，經本院以94年度聲字第1460號裁定應執行刑為
    有期徒刑1 年5 月確定；再因施用毒品案件，經本院以94年
    度訴字第738 號判處有期徒刑1 年5 月確定（下稱第3 案）
    ，上開1 、2 及3 案件接續執行，於96年4 月20日縮短刑期
    假釋付保護管束，嗣經撤銷假釋，然因減刑而免予執行殘刑
    ，視為徒刑已執行完畢。再因施用毒品案件，經臺灣高等法
    院臺中分院以97年度上易字第88 1號判處有期徒刑6 月確定
    （下稱第4 案），又因施用毒品案件，經本院以97年度訴字
    第1991號判處有期徒刑8 月確定（下稱第5 案）；另因持有
    毒品及贓物罪案件，再經本院以97年度訴字第2038號判處有
    期徒刑3 月、3 月，定應執行刑6 月確定（下稱第6 案）。
    再因贓物案件，經臺灣彰化地方法院以97年度彰簡字第1181
    號判處拘役50日確定（下稱第7 案）。上開4 、5 、6 案件
    復經本院以97年度聲字第2680號裁定應執行有期徒刑1 年7
    月，並與第7 案接續執行，甫於99年1 月10日執行完畢。詎
    其仍不知悔改，明知海洛因、甲基安非他命業經公告列為毒
    品危害防制條例第2 條第2 項所列管之第一、二級毒品，不
    得非法持有、施用，竟基於施用第一級毒品海洛因及第二級
    毒品甲基安非他命之犯意，於10 0年2 月14日下午2 時許，
    在其位於彰化縣大村鄉○○路47之1 號A4房住處，以將第二
    級毒品甲基安非他命摻入香菸內點燃後吸食之方式，施用第
    二級毒品甲基安非他命1 次；又於同年2 月15日下午3時 許
    ，在同上地點，以將第一級毒品海洛因置入針筒內摻水後注
    射身體之方式，施用第一級毒品海洛因1 次。嗣於100 年2
    月15下午3 時30分許，為警持搜索票於上揭處所執行搜索查
    獲，並扣得毒品海洛因4 包（毛重1.8 公克）、夾鏈袋2 包
    、葡萄糖1 盒、電子磅秤1 個、現金62200 元、手機1支 、
    SIM 卡1 張（上揭扣案物均扣存於本院100 年度訴字第403
    號案件中，並經公訴人聲請沒收銷燬，惟該案尚在審理中）
    、未使用之注射針筒6 支、已使用之注射針筒1 支，經徵其
    同意採集尿液送驗後，結果呈甲基安非他命、可待因及嗎啡
    陽性反應，始查知上情。
二、案經彰化縣警察局溪湖分局報請臺灣彰化地方法院檢察署檢
    察官偵查起訴。
    理  由
一、按除被告所犯為死刑、無期徒刑、最輕本刑為3 年以上有期
    徒刑之罪或高等法院管轄第一審案件者外，於刑事訴訟法第
    273 條第1 項程序進行中，被告先就被訴事實為有罪之陳述
    時，審判長得告知被告簡式審判程序之旨，並聽取當事人、
    代理人、辯護人及輔佐人之意見後，裁定進行簡式審判程序
    ；除簡式審判程序、簡易程序及第376 條第1 款、第2 款所
    列之罪之案件外，第一審應行合議審判，刑事訴訟法第273
    條之1 第1 項、第284 條之1 分別定有明文。本件被告施垂
    鎮所犯係死刑、無期徒刑、最輕本刑為3 年以上有期徒刑或
    高等法院管轄第一審案件以外之罪，並於本院行準備程序時
    就被訴事實為有罪之陳述，本院合議庭依前揭規定，經評議
    結果，裁定改由受命法官獨任行簡式審判程序，先予敘明。
二、上揭事實，業據被告施垂鎮於警詢、偵訊及本院審理時均坦
    承不諱，且其於100 年2 月15日為警查獲時所採取之尿液，
    經送鑑驗結果，確呈甲基安非他命、可待因及嗎啡陽性反應
    ，此有彰化縣警察局溪湖分局委託檢驗尿液代號與真實姓名
    對照認證單、詮昕科技股份有限公司100 年2 月25日報告編
    號00000000號濫用藥物尿液檢驗報告各1 紙、查獲照片4 張
    附卷可稽，此外，復有扣案之海洛因4 包（毛重共1.8 公克
    ）業據被告自承稱為其所吸食之海洛因毒品，又有扣案之夾
    鏈袋2 包、已使用之注射針筒1 支及未使用之注射針筒6 支
    可資佐證，應認被告之自白確與事實相符，堪以採信。
三、按依毒品危害防制條例所為關於聲請觀察、勒戒或強制戒治
    之裁定，涉及拘束人身自由之保安處分，係有關實體事項而
    與實體判決具同等效力，於確定後，得以其違背法令為由，
    提起非常上訴。又施用第一、二級毒品為犯罪行為，毒品危
    害防制條例第10條定有處罰明文。故施用第一、二級毒品者
    ，依前揭規定本應科以刑罰，惟基於刑事政策，對合於一定
    條件之施用者，則依同條例第20條、第23條之規定，施以觀
    察、勒戒或強制戒治之保安處分。再毒品危害防制條例於民
    國92年7 月9 日修正公布，自93年1 月9 日施行，刪除二犯
    及三犯之規定，一改修法前繁雜之處遇程序，並認施用毒品
    者係屬病患性犯人，以觀察、勒戒戒除其身癮，並以強制戒
    治去除其心癮。其中第20條、第23條將施用毒品之刑事處遇
    程序，區分為「初犯」及「五年內再犯」、「五年後再犯」
    。依其立法理由之說明：「初犯」，經觀察、勒戒或強制戒
    治後，應為不起訴處分或不付審理之裁定；經觀察、勒戒或
    強制戒治執行完畢釋放後，「五年內再犯」者，因其再犯率
    甚高，原實施之觀察、勒戒及強制戒治既已無法收其實效，
    爰依法追訴或裁定交付審理。至觀察、勒戒或強制戒治執行
    完畢釋放後，「五年後再犯」者，前所實施之觀察、勒戒或
    強制戒治已足以遮斷其施用毒品之毒癮，為期自新及協助其
    斷除毒癮，仍適用「初犯」規定，先經觀察、勒戒或強制戒
    治之程序。從而依該次修正後之規定，僅限於「初犯」及「
    五年後再犯」二種情形，始應先經觀察、勒戒或強制戒治之
    程序。倘被告前於五年內已再犯，縱其第三次（或第三次以
    上）再度施用毒品之時間，在初犯或前次再犯經觀察、勒戒
    或強制戒治執行完畢釋放五年以後，已不合於「五年後再犯
    」之規定，且因前已於「五年內再犯」，顯見其再犯率甚高
    ，原實施觀察、勒戒或強制戒治，已無法收其實效，即應依
    該條例第10條處罰，不因其再犯之處遇僅受觀察、勒戒之執
    行，未經起訴處罰而有異（參照最高法院97年度第5 次刑事
    庭會議決議及97年度臺非字第406 號判決）。查本件被告施
    垂鎮前於民國91年間，因施用毒品案件，經本院以91年度毒
    聲字第1614號裁定送強制戒治，於92年7 月23日執行完畢釋
    放。又於前開強制戒治執行完畢釋放後5 年內之93年間，因
    施用毒品案件，經本院以93年度訴字第1245號裁判，判處有
    期徒刑1 年2 月，嗣經臺灣高等法院臺中分院以94年度上訴
    字第588 號判決駁回上訴確定等情，此有臺灣高等法院被告
    前案紀錄表在卷可稽，被告前既曾因施用毒品案件，經強制
    戒治執行完畢釋放後之5 年內，已再犯施用毒品罪，復於10
    0 年2 月14日下午2 時許、同年月15日下午3 時許，分別再
    犯施用第二級毒品甲基安非他命、第一級毒品海洛因之犯行
    ，揆諸前揭說明，即非屬毒品危害防制條例第20條第3 項所
    規定之「五年後再犯」之情形，且因前已於「五年內再犯」
    ，即應依毒品危害防制條例第10條之規定處罰。綜上所述，
    本案事證明確，被告犯行洵堪認定，應予依法論科。
四、查海洛因、甲基安非他命係毒品危害防制條例第2 條第2 項
    第1 款、第2 款所稱之第一級、第二級毒品，依法均不得持
    有、施用。核被告所為，係犯毒品危害防制條例第10條第1
    項之施用第一級毒品罪及同條例第10條第2 項之施用第二級
    毒品罪。被告於施用前持有第一級毒品海洛因、第二級毒品
    甲基安非他命之低度行為，各為施用之高度行為所吸收，均
    不另論罪。被告所犯上開於100 年2 月14日下午2 時許、同
    年月15日下午3 時許，分別施用第二級毒品甲基安非他命、
    第一級毒品海洛因之犯行，犯意各別，行為不同，應分論併
    罰。又查被告有上開事實欄所載之前科紀錄，有臺灣彰化地
    方法院檢察署刑案資料查註紀錄表、臺灣高等法院被告前科
    紀錄表各1 份在卷可稽，其於5 年內以故意再犯本件有期徒
    刑以上之罪，均為累犯，均應依刑法第47條第1 項之規定，
    加重其刑。爰審酌被告前即有施用毒品之前科，且曾因施用
    毒品而送強制戒治，仍未能戒除毒癮，竟再度施用毒品戕害
    自身健康，及其犯罪之動機、目的、所生危害及犯罪後尚知
    坦承犯行，態度良好等一切情狀，各量處如主文所示之刑，
    並定其應執行之刑。扣案之海洛因4 包（毛重1.8 公克），
    為查獲之毒品，不問是否為被告所有，應依毒品危害防制條
    例第18條第1 項前段規定，宣告沒收銷燬之。扣案之已使用
    注射針筒1 支及夾鍊袋2 包，為被告所有，並供其施用第一
    級毒品海洛因所用之物，而扣案未使用之注射針筒6 支，亦
    為被告所有，且供被告預備施用第一級毒品海洛因之物，業
    據被告供承在卷，爰均依刑法第38條第1 項第2 款之規定宣
    告沒收；至扣案之葡萄糖1 盒、電子磅秤1 個、現金62200
    元、手機1 支、SIM 卡1 張等，係與被告本件施用毒品之犯
    行無關，爰不宣告沒收，附此敘明。
五、據上論斷，應依刑事訴訟法第273 條之1 第1 項、第299 條
    第1 項前段，毒品危害防制條例第10條第1 項、第2 項、第
    18條第1 項前段，刑法第11條前段、第47條第1 項、第51條
    第5 款、第38條第1 項第2 款，判決如主文所示。
六、如不服本判決，得於判決書送達之日起10日內，以書狀敘述
    理由，向本庭提出上訴。
本案經檢察官楊聰輝到庭執行職務。
中    華    民    國   100    年    7     月    5     日
                        刑事第九庭    法  官  黃齡玉
以上正本證明與原本無異。
如不服本判決應於收受判決後10日內向本院提出上訴書狀，並應
敘述具體理由；其未敘述上訴理由者，應於上訴期間屆滿後20日
內向本院補提理由書（均須按他造當事人之人數附繕本）「切勿
逕送上級法院」。
中    華    民    國   100    年    7     月    5     日
                                      書記官  李噯靜
附錄本案論罪科刑法條全文：
毒品危害防制條例第10條
施用第一級毒品者，處 6 月以上 5 年以下有期徒刑。
施用第二級毒品者，處 3 年以下有期徒刑。